臺灣士林地方法院民事裁定　　　　　　100年度監宣字第217號
聲　請　人　王秀雲
相　對　人　王鴻祥
上列聲請人聲請監護宣告事件，本院裁定如下：
    主  文
宣告王鴻祥（男，民國○○○年○月○○○日生，身分證統一編
號：Ｚ000000000號）為受輔助宣告之人。
選定王秀碧（女，民國四十六年八月二十八日，身分證統一編號
：Ｚ000000000號）、王鴻明（男，民國○○○年○月
○○日生，身分證統一編號：Ｚ000000000號）、王秀
雲（女，民國○○○年○○月○○○日生，身分證統一編號：Ｚ
000000000號）為受輔助宣告之人王鴻祥之輔助人。
聲請程序費用由受輔助宣告之人王鴻祥負擔。
    理  由
一、聲請意旨略以：聲請人係相對人之妹，相對人自民國68年起
    患有精神分裂症，雖延醫診治仍無起色，現已不能為意思表
    示或受意思表示，亦不能辨識其意思表示之效果，為此聲請
    對相對人為監護之宣告等語，並提出戶籍謄本、除戶謄本、
    北新醫院診斷證明書、中華民國身心障礙手冊、死亡證明書
    、親屬系統表、同意書、證明書等為證。
二、按「對於因精神障礙或其他心智缺陷，致其為意思表示或受
    意思表示，或辨識其意思表示效果之能力，顯有不足者，法
    院得因本人、配偶、四親等內之親屬、最近一年有同居事實
    之其他親屬、檢察官、主管機關或社會福利機構之聲請，為
    輔助之宣告」、「法院對於監護之聲請，認為未達第14條第
    1 項之程度者，得依第15條之1 第1 項規定，為輔助之宣告
    」，民法第15條之1 第1 項、第14條第3 項分別定有明文。
    又「法院對於監護之聲請，認為未達民法第14條第1 項之程
    度，而有輔助宣告之原因者，得依聲請或職權以裁定為輔助
    之宣告」，亦為民事訴訟法第624 條之3 第1 項所明定。
三、本件經本院在鑑定人即臺北市立聯合醫院陽明院區精神科醫
    師楊逸鴻前訊問相對人，以審驗其心神狀況，而相對人對本
    院之訊問內容，部分雖可為正確之回應，然就其出生年份、
    身分證字號、住居所及財產狀況等問題，則有回答錯誤或不
    切題之情形（見本院100 年11月15日非訟事件筆錄）。另經
    鑑定人審酌相對人之生活史及病史，並實施身體及神經學、
    精神狀態檢查後，業據覆鑑定結論略以：相對人就讀國中三
    年級時精神病病發，出現幻聽、語言及肢體攻擊之行為。其
    在家人陪同下在多家醫院就診，曾在臺北市培靈醫院、松山
    療養院、臺北市立聯合醫院松德院區住院治療，於98年住北
    新醫院治療至今；其認知功能、生活功能逐年退化，目前情
    感淡漠，有時有自笑之不適切情感表達；其注意力尚可，活
    動量小，有退行行為，語言理解及表達能力有部分障礙，話
    少，偶有答非所問之症狀；其思考內容貧乏，思考速度緩慢
    ，邏輯推理能力有部分障礙；其長年持續有幻聽之症狀；其
    對現實事務之理解及判斷能力不佳，定向感可，短期記憶及
    長期記憶有部分障礙（不記得父親已去世），抽象思考能力
    不佳，計算能力有部分障礙；其自我清潔及自我照顧能力尚
    可，但情緒不太穩定；綜合相對人之病史、生活史及鑑定時
    臨床所見，相對人自國中三年級病後，功能逐年退化，目前
    僅具簡單之生活功能，但不具社會功能，復參酌其大腦皮質
    之高等功能有明顯障礙，臨床診斷為「慢性精神分裂病，青
    春型」，相對人長年來略具財經理解、個人健康照顧及交通
    能力，但不具獨立生活能力，不具社會性，其因精神障礙，
    致為意思表示、受意思表示及辨識其意思表示效果之能力顯
    有不足，推斷符合輔助宣告之資格等語，此有臺北市立聯合
    醫院100 年11月22日北市醫陽字第10033316000 號函附之精
    神鑑定報告書在卷可憑。從而，堪認相對人確因精神障礙，
    致其為意思表示或受意思表示，或辨識其意思表示效果之能
    力顯有不足，然尚未達應受監護宣告之程度。惟聲請人已向
    本院陳明：若相對人經鑑定後未達受監護宣告之程度，同意
    改聲請為輔助之宣告等語（見本院同上非訟事件筆錄），爰
    依首揭規定，宣告相對人為受輔助宣告之人。
四、次按受輔助宣告之人，應置輔助人。法院為輔助之宣告時，
    應依職權就配偶、四親等內之親屬、最近一年有同居事實之
    其他親屬、主管機關、社會福利機構或其他適當之人選定一
    人或數人為輔助人。法院選定輔助人時，應依受輔助宣告之
    人之最佳利益，優先考量受輔助宣告之人之意見，審酌一切
    情狀，並注意下列事項：(一)受輔助宣告之人之身心狀態與生
    活及財產狀況。(二)受輔助宣告之人與其配偶、子女或其他共
    同生活之人間之情感狀況。(三)輔助人之職業、經歷、意見及
    其與受輔助宣告之人之利害關係。(四)法人為輔助人時，其事
    業之種類與內容，法人及其代表人與受輔助宣告之人之利害
    關係。民法第1113條之1 第1 項、同條第2 項準用第1111條
    、第1111條之1 分別定有明文。
五、本件相對人既業經為輔助之宣告，自應依上開規定，為其選
    定輔助人。本院審酌相對人之父、母已歿，已離婚而現無配
    偶，亦無子女，至其姊王秀碧、兄王鴻明、妹即聲請人王秀
    雲等最近親屬，則一致表明推舉王秀碧、王鴻明及聲請人共
    同擔任輔助人，再參以相對人亦向本院陳明：兄弟姐妹與其
    感情很好，不會欺騙其，並同意由其兄弟姐妹負責照顧及為
    其處理財產等語明確（見本院同上非訟事件筆錄），另王秀
    碧、王鴻明及聲請人亦均表示願意擔任輔助人之職務等情，
    有同意書附卷可參（見卷第36、47頁），復考量王秀碧、王
    鴻明及聲請人與相對人為兄弟姊妹之至親關係，相互間應具
    有一定之信賴感及依附感，堪信由王秀碧、王鴻明及聲請人
    共同擔任相對人之輔助人，應符合相對人之最佳利益，爰裁
    定如主文第2 項所示。
六、依民事訴訟法第624 條之1 第3 項準用第608 條第1 項規定
    ，裁定如主文。
中    華    民    國   100    年    11    月    30    日
                   家事庭   法  官  郭躍民
以上正本證明與原本無異。
如不服本裁定關於選定監護人及指定會同開具財產清冊之人等部
分，應於送達後十日內向本院提出抗告狀，並繳納抗告費新臺幣
1千元；其餘關於宣告監護之部分，不得抗告。
中    華    民    國   100    年    11    月    30    日
                            書記官  林睿亭